高雄高等行政法院裁定　　　　　　　　　　　　　　　 九十三年度簡字第三二二號
原　　　告　甲○○
被　　　告　中央健康保險局高屏分局
代　表　人　乙○○　○○
訴訟代理人　蔡淑媛　律師
　　　　　　吳敏蕙　律師
右當事人間因全民健康保險事件，原告提起行政訴訟。本院裁定如左：
    主  文
原告之訴駁回。
訴訟費用由原告負擔。
    理  由
一、按「起訴不備其他要件，行政法院應以裁定駁回之。」行政訴訟法第一百零七條
    第一項第十款定有明文。次按「為審議本保險被保險人、投保單位及保險醫事服
    務機構對保險人核定之案件發生爭議事項，應設全民健康保險爭議審議委員會。
    前項委員會，由主管機關代表、法學、醫藥及保險專家組成之；其組織規程及爭
    議事項審議辦法，由主管機關擬訂，報請行政院核定後發布之。被保險人及投保
    單位對爭議案件之審議不服時，得依法提起訴願及行政訴訟。」「被保險人、投
    保單位及保險醫事服務機構對保險人就下列全民健康保險事項所為之核定案件（
    以下簡稱權益案件）發生爭議時，應先依本辦法規定申請審議：一、關於保險對
    象之資格及投保手續事項。二、關於被保險人投保金額事項。三、關於保險費、
    滯納金及罰鍰事項。四、關於保險給付事項。五、其他關於保險權益事項。」分
    別為全民健康保險法第五條及全民健康保險爭議事項審議辦法第二條第一項所規
    定。是被保險人若不服保險人就有關全民健康保險事項所為之核定，應向全民健
    康保險爭議審議委員會申請審議，為提起訴願以前必先踐行之程序，若未經申請
    審議而逕行提起訴願及行政訴訟，自非法之所許。再者，提起撤銷訴訟，須以經
    過訴願為其前提要件，其未經過訴願程序，遽行提起行政訴訟，其起訴亦不備要
    件，此觀行政訴訟法第四條第一項規定甚明。
二、本件被告以民國（下同）八十四年三月一日全民健康保險開辦時，原告即係國宏
    企業股份有限公司（下稱國宏公司）之負責人，自合於投保資格時起，即有辦理
    加保及繳納保費之義務，因國宏公司未依規定以雇主身分為原告加保，致積欠保
    費，被告乃於八十九年八月十四日以健保高承一字第八九０二一六０一號函知國
    宏公司，並檢附繳款單請國宏公司儘速持單繳納。因國宏公司迄未繳納，被告遂
    執台灣屏東地方法院八十九年度執健字第一七０四五號債權憑證，將國宏公司積
    欠保費案移送法務部行政執行署高雄行政執行處（下稱高雄行政執行處）執行。
    原告不服，提起本件行政訴訟，並主張：（一）被告曾於八十九年八月十四日以
    健保高承一字第八九０二一六０一號函復原告，核覆原告為國宏公司負責人，應
    依核定生效日為八十四年三月一日起至八十七年十一月三十日追溯保費新台幣（
    下同）七五、三九八元，另加計利息一一、三一０元，合計八六、七四二元。然
    原告於八十四年三月間，經國宏公司第一次以其眷屬名義申請加入健保，並經被
    告核退；惟本案另經國宏公司第二次以公司負責人名義申請，亦經被告以負責人
    資料與健保局電腦資料不符核退，而造成原告自八十四年三月至八十七年十月期
    間未能參加健保。（二）依被告前揭八十九年八月十四日健保高承一字第八九０
    二一六０一號函復稱，該局電腦資料係承由勞保局所提供，致使國宏公司負責人
    為陳耀民，而非原告，惟本案被告理應負查證之責任，並據以告知原告適時參加
    全民健康保險，然本案經原告多次連繫及函告被告請求賠償，均以似是而非之理
    由塘塞。（三）國宏公司於八十四年間即參加全民健保，並經被告編訂為投保單
    位，且經被告蓋妥印鑑，而其通知書上明示國宏公司負責人為原告，故事實證明
    被告有明顯之作業疏失，其過失責任與國家賠償法第二條第二項規定「公務員怠
    於執行職務，致人民自由或權利遭受損害者亦同」相同，乃訴請判決駁回被告向
    高雄行政執行處聲請執行之保費七五、三九八元，另加計利息一一、三一０元，
    合計八六、七四二元云云，資為爭執。
三、經查，原告於起訴狀「訴之聲明」乙欄雖記載：「請駁回中央健保局高屏分局九
    十三年度健執字第００四七八八六四號向高雄行政執行處執行原告合計捌萬陸仟
    柒佰肆拾貳元整費用」等語，惟依原告起訴狀所述事實及理由以觀，原告係對於
    被告向國宏公司追溯八十四年三月至八十七年十一月保險費暨加徵滯納金之行政
    處分不服，故以中央健康保險局高屏分局為被告，提起本件撤銷訴訟，是以原告
    不服者，為被告八十九年八月十四日健保高承一字第八九０二一六０一號函所為
    之處分，先予敘明。
四、復按對於行政機關之行政處分，其得提起訴願或向高等行政法院提起撤銷訴訟之
    人，除行政處分之相對人外，尚包括主張權利或法律上利益受侵害之第三人（利
    害關係人）在內，此觀訴願法第十八條及行政訴訟法第四條第三項規定自明。況
    前揭全民健康保險法第五條暨全民健康保險爭議事項審議辦法第二條第一項亦均
    規定，被保險人對於保險人就全民健康保險所為之核定案件，得依法申請審議，
    如仍不服，亦得提起訴願及行政訴訟。查被告八十九年八月十四日健保高承一字
    第八九０二一六０一號函略謂：「．．．再查，貴公司自八十四年三月健保開辦
    ，負責人既為甲○○先生，是以依規定應自八十四年三月一日起以雇主身分加保
    。本分局已於八十七年十一月三十日以健保高承一字第八七０二五九００號函知
    貴公司在案，故仍請儘速持單繳納。．．．。」等語，可知系爭行政處分之受處
    分人為國宏公司，然原告基於全民健康保險被保險人之地位，對於系爭行政處分
    亦具有法律上之利害關係，故原告雖非該行政處分之受處分人，然其以利害關係
    人身分提起行政訴訟，其當事人雖屬適格。惟查，本件原告提起者，為撤銷訴訟
    ，揆諸首揭規定，自應先向全民健康保險爭議審議委員會申請審議，如不服審議
    決定，再循序提起訴願或行政訴訟以謀救濟，方為正辦。惟查，系爭行政處分未
    經受處分人或原告向全民健康保險爭議審議委員會申請審議，亦未曾提起訴願，
    該行政處分自已確定，則原告未踐行前置程序，逕行提起行政訴訟，即屬不備要
    件，應予裁定駁回。
五、據上論結，本件原告之訴為不合法，依行政訴訟法第二百三十六條、第一百零七
    條第一項第十款、第一百零四條，民事訴訟法第九十五條、第七十八條，裁定如
    主文。
中　　　華　　　民　　　國    九十三　　年　    十二　　月　　  十六　　日
                              高雄高等行政法院第二庭
                                          法      官　蘇秋津
右為正本係照原本作成。
如不服本裁定，應於送達後十日內，向本院提出抗告狀並表明抗告理由，如於本裁定
宣示後送達前提起抗告者，應於裁定送達後十日內補提抗告理由書（須按他造當事人
人數附繕本）。
提起抗告應繳納送達用雙掛號郵票六份（每份三十四元）。
中　　　華　　　民　　　國    九十三　　年　    十二　　月　　  十六　　日
                                          法院書記官  陳嬿如
附註：
行政訴訟法第二百三十五條（第一項、第二項）：
對於適用簡易程序之裁判提起上訴或抗告，須經最高行政法院之許可。
前項許可，以訴訟事件所涉及之法律見解具有原則性者為限。
